【裁判字號】    97,台上,359
【裁判日期】    970124
【裁判案由】    違反槍砲彈藥刀械管制條例
【裁判全文】
最高法院刑事判決              九十七年度台上字第三五九號
上  訴  人  甲○○
選任辯護人  楊隆源律師
上列上訴人因違反槍砲彈藥刀械管制條例案件，不服台灣高等法
院中華民國九十六年九月十三日第二審更審判決（九十六年度上
更(二)字第四八五號，起訴案號：台灣板橋地方法院檢察署九十年
度偵緝字第一二○三號），提起上訴，本院判決如下：
    主  文
上訴駁回。
    理  由
按刑事訴訟法第三百七十七條規定，上訴於第三審法院，非以判
決違背法令為理由，不得為之。是提起第三審上訴，應以原判決
違背法令為理由，係屬法定要件。如果上訴理由狀並未依據卷內
訴訟資料，具體指摘原判決不適用何種法則或如何適用不當，或
所指摘原判決違法情事，顯與法律規定得為第三審上訴理由之違
法情形，不相適合時，均應認其上訴為違背法律上之程式，予以
駁回。本件上訴人甲○○上訴意旨略稱：(一)原判決認證人徐銘基
、曾江鑫、張麗芳於檢察官偵查中之供述有證據能力，惟該三人
於偵查中並未以證人身分具結，無法擔保其證言之真實性，且未
予上訴人有行使反對詰問權之機會，顯有不可信之情況，自亦無
證據能力。原判決顯有違反證據法則。另外，原判決未說明上述
證人是否於審判中以證人身分到場具結陳述，而其陳述與其在警
詢中所述有何不符之情形，何以其在警詢中之陳述具有可信之特
別情況，即認爾等於警詢中之陳述有證據能力，亦違證據法則。
況原判決並非以該等證人前後陳述之外在環境及情況為證據適格
之比較，亦有違法。(二)徐銘基於警詢時之供述，其中有關其「帶
上訴人兄弟到新竹市○○路曾江鑫住處將槍彈交付曾江鑫」部分
，已被原審認為不實，然原判決對同日同時所作成之同一份供述
，卻認定部分為真，部分為假，足見此一供述有瑕疵，原判決仍
採為判決基礎，當然違背法令。況徐銘基於原審又已翻供，足見
其警詢筆錄與事實不符，不足為憑。另原判決一面認曾江鑫與上
訴人並非認識，一面又認曾江鑫所供可為不利上訴人之認定，亦
為判決理由矛盾。(三)張麗芳已供稱不知黃源正改造槍枝之過程，
未曾見上訴人改造槍彈，亦未曾聽見上訴人有參與之事，其警詢
中之陳述係出於揣測，並非親見親聞。原判決以張麗芳於警詢時
之供述作為上訴人不利之認定，亦有違誤云云。
惟查，原判決依憑證人徐銘基、張麗芳於警詢時之證言、證人曾
江鑫之證言、扣案之改造手槍四枝（其中一枝是金屬模型槍換裝
金屬槍管、抓子鉤而成之改造模型槍）、改造子彈八十二顆、內
政部警政署刑事警察局民國九十年七月四日刑鑑字第一○三三八
四號鑑驗通知書等證據，資以認定上訴人有原判決事實欄所記載
共同未經許可，持有可發射子彈具有殺傷力之改造手槍之事實，
因而撤銷第一審關於上訴人連續未經許可，擅自改造模型槍及定
執行刑部分之科刑判決，變更檢察官起訴法條，改判論處上訴人
共同未經許可，持有可發射子彈具有殺傷力之改造手槍（累犯）
罪刑，已詳述其所憑之證據及理由。對於上訴人否認有上開共同
持有可發射子彈具有殺傷力之改造手槍之犯行，辯稱：上開槍彈
均係其兄黃源正所有，伊根本不認識曾江鑫云云，經綜合調查證
據之結果，認不可採，已分別在判決內詳予指駁並說明其理由。
原判決所為論述，核與卷證資料相符，從形式上觀察，並無違背
法令之情形。按認事採證、證據之取捨及證據證明力之判斷，俱
屬事實審法院之職權，苟無違背證據法則，自不能指為違法。原
判決對於上訴人有本件共犯持有可發射子彈具有殺傷力之改造手
槍之犯行，已說明其依憑之證據及理由，對於上訴人之辯解，認
不可採，亦在判決內詳述其不予採納之理由，並無上訴意旨所指
違背法令之情形。且證人之陳述部分前後不符，或相互間有所歧
異時，究竟何者為可採，法院仍得本其自由心證予以斟酌，非謂
一有不符或矛盾，即應認其全部均為不可採信。從而供述之一部
認為真實者，予以採取，自非證據法則所不許。是證人供述之證
言前後縱有差異，事實審法院依憑其前後之供述，斟酌其他證據
，本於經驗法則與論理法則，取其認為真實之一部，作為論罪之
證據，自屬合法，難謂所認事實與供述證據之部分不符，即指判
決有證據上理由矛盾之違法。本件證人徐銘基、張麗芳於警詢及
審理中所為之先後證述，雖有不一，但原判決已就相關事證詳加
調查論列，復綜合曾江鑫等人之證言及扣案之改造手槍四枝（其
中一枝是金屬模型槍換裝金屬槍管、抓子鉤而成之改造模型槍）
、改造子彈八十二顆、內政部警政署刑事警察局九十年七月四日
刑鑑字第一○三三八四號鑑驗通知書，參互斟酌判斷，並就徐銘
基、曾江鑫、張麗芳供述之一部認為真實，予以採取，資為上訴
人不利之認定，並已說明其取捨判斷而得心證之理由，難謂有何
違反證據法則之處。再按：證明同一事實內容之證據，如有二種
以上，而其中一種之證據縱有違證據法則，然如除去該部分，綜
合案內其他證據，仍應為同一事實之認定者，則原審此項違誤並
不影響於判決，即不得指有調查職責未盡及判決理由不備或矛盾
之違法。本件原判決認定上訴人有前開共同持有可發射子彈具有
殺傷力之改造手槍之事實，如上所述，並非專以徐銘基、曾江鑫
、張麗芳「於檢察官偵查中之供述」為主要證據，是縱各該證人
於檢察官偵查中之供述，有如上訴人所指無證據能力，然本件除
去此部分證據，綜合案內其他所有之證據，仍應為同一事實之認
定，亦即並不影響於原判決之本旨，自不能即認原判決違背法令
。又依張麗芳於警詢時所稱：「黃源正（阿正）是我同居男友，
甲○○（阿智）即是『阿正』的胞弟，……，他們透過友人『盟
枝』（即徐銘基）對外販賣槍彈，……」、「（你從何時知悉黃
源正等二人從事，……販賣槍彈之情形？）從今年（指九十年）
二、三月開始，……」等語（見第一八四五二號偵查卷第十三、
十四頁），亦難認其所證係出於揣測。此外，原判決並敘明「被
告以外之人於審判外之言詞或書面陳述，除法律有規定者外，不
得做為證據」、「被告以外之人於檢察事務官、司法警察官或司
法警察調查中所為之陳述，與審判中不符時，其先前之陳述具有
較可信之特別情況，且為證明犯罪事實存否所必要者，得為證據
」，刑事訴訟法第一百五十九條、第一百五十九條之二分別定有
明文。上開第一百五十九條之二關於傳聞法則例外規定所指之「
具有較可信之特別情況」，乃指陳述係在特別可信為真實之情況
下所為者而言，例如被告以外之人出於自然之發言，或違反自己
利益之陳述等特別情形均屬之。蓋被告以外之人在類此特別情況
下所為之任意性陳述，通常其虛偽之可能性偏低，若該項陳述為
證明犯罪事實存否所必要，依上開規定，自得構成傳聞法則之例
外，而承認其證據能力。本件證人徐銘基、曾江鑫、張麗芳（原
係被告身分，就其他被告而言亦係證人身分）於警詢時之陳述與
審理時所為陳述雖有不一致情形，惟渠等於警詢時所供內容明確
，所供相符，且徐銘基、曾江鑫二人於警詢時係表示投案或自首
持有槍枝、子彈等違反自己利益之陳述，反觀其嗣於原審審理中
所為之證言，與警詢時為不同之陳述，原審參以證人於警詢時之
陳述，係未受他人左右而出於自然之陳述，其嗣於審判中之證言
，或因係共犯身分，彼此同庭應訊，昧於人情或相互袒護而故為
有利於上訴人之證詞，難免偏頗，故認渠等先前警詢中之證述，
具有較為可信之特別情況，依法應具有證據能力等語甚詳，核無
所指違背法令之情形存在。上訴人上訴意旨所指各節，或為單純
事實之爭執；或不影響全部犯罪事實之認定而可認於原判決之主
旨有影響；或原審已加審酌、論斷，屬原審得本於職權裁量之事
項，已於判決內詳述其認事採證及證據取捨、判斷之理由，為其
職權之適法行使，並無違背證據法則之情形；或事證已臻明確並
無再為調查必要之裁量事項，亦無上訴意旨所指違背法令之情形
；上訴意旨徒憑己意任意指摘原判決違背法令，核與法律規定得
為第三審上訴理由之違法情形，均不相適合，應認其上訴違背法
律上之程式，予以駁回。
據上論結，應依刑事訴訟法第三百九十五條前段，判決如主文。
中    華    民    國  九十七  年    一    月  二十四  日
                      最高法院刑事第四庭
                          審判長法官  莊  登  照
                                法官  黃  一  鑫
                                法官  徐  昌  錦
                                法官  張  清  埤
                                法官  李  英  勇
      本件正本證明與原本無異
                                      書  記  官
中    華    民    國  九十七  年    一    月   三十   日
                                                      V


司法院資訊處製作；財團法人民間司法改革基金會備份。
